臺灣臺東地方法院交通事件裁定　　　　　　　　　　　九十三年度交聲字第四五號
　　異　議　人　戊○○○貨運股份有限公司
　　即受處分人　　　　　設臺東.
　　法定代理人　乙○○
　　代　理　人　甲○○
　　　　　　　　丙○○
　　原處分機關　交通部公路總局高雄區監理所臺東監理站
　　法定代理人　己○忠
　　代　理　人　庚○○
右列受處分人因違反道路交通管理處罰條例案件，對於原處分機關於九十三年六月二
十五日所為東監違字第裁八一—Ｖ00000000號處分聲明異議，本院裁定如左
：
    主  文
原處分撤銷。
戊○○○貨運股份有限公司不罰。
    理  由
一、原處分意旨略稱：異議人即受處分人戊○○○貨運股份有限公司所有車牌號碼Ｆ
    Ｙ—六八六號營業貨運曳引車，於民國九十三年四月十三日下午二時四十分許，
    在臺一線枋寮地磅附近，被查獲裝載貨物超過核定之重量，因認受處分人違反道
    路交通管理處罰條例第二十九條第三項之規定，裁決受處分人：罰鍰新臺幣（下
    同）一萬七千元，罰鍰限於九十三年七月二十五日前繳納。上開罰鍰逾期不繳納
    處分：(一)自九十三年七月二十六日起易處吊扣汽車牌照三個月，並限於九十三年
    八月九日前繳送；(二)九十三年八月九日前未繳送汽車牌照者，自九十三年八月十
    日起易處吊銷，並逕行註銷汽車牌照；(三)汽車牌照經吊銷或註銷者，非經公路主
    管機關檢驗合格，不得再行請領；但經易處逕行註銷者，非滿六個月不得再行請
    領等語。
二、受處分人辯稱略以：該公司所有上開曳引車為砂石專用車，依交通部函所示，於
    九十三年五月三十一日前，以核定之容積為裝載及取締之標準，上開曳引車未超
    載，裝載砂石亦未超出欄板，對原處分機關上開裁罰不服聲明異議等語。
三、按汽車裝載貨物超過核定之總重量、總聯結重量者，處汽車所有人罰鍰，並記汽
    車違規紀錄一次，其應歸責於汽車駕駛人時，除依第三項處汽車駕駛人罰鍰及依
    第六十三條第一項第二款記點外，汽車所有人仍應記該汽車違規紀錄一次；有前
    二項規定之情形者，應責令改正或當場禁止通行，並處新臺幣一萬元罰鍰，超載
    十公噸以下者，以總超載部分，每一公噸加罰新臺幣一千元；超載逾十公噸至二
    十公噸以下者，以總超載部分，每一公噸加罰新臺幣二千元；超載逾二十公噸至
    三十公噸以下者，以總超載部分，每一公噸加罰新臺幣三千元；超載逾三十公噸
    者，以總超載部分，每一公噸加罰新臺幣五千元，未滿一公噸以一公噸計算，道
    路交通管理處罰條例第二十九條之二第一項、第三項雖定有明文。然登檢合格之
    砂石標示車及原砂石標示車已登檢轉換為砂石專用車者，於九十三年五月三十一
    日前依核定之容積裝載及取締，自九十三年六月一日起均應依行車執照核定之重
    量裝載及取締，業經交通部以九十一年五月二十八日交路字第０九一０００五一
    九八號函示在卷，並經內政部警政署以九十一年六月四日警署文字第０九一０一
    ００八三四號函修正公布警察機關取締違規砂石車注意事項時，將之於第六點「
    砂石車裝載取締原則及配套實施日程」之第(一)點，原文不動加以照錄作為警察機
    關取締之標準，有上開交通部函及注意事項在卷可稽。是登檢合格之砂石標示車
    及砂石專用車於九十三年五月三十一日前，有無超載自應依核定之容積為準，應
    可認定。
四、受處分人主張其所有之上開曳引車為砂石專用車，為受處分機關所不爭，並據證
    人即取締警員丁○○證實在卷，堪信為真實。而所謂「砂石車」係指裝載「砂石
    」、「土方」之車輛，此觀上開交通部函即明，而詢之鵝卵石是否符合砂石車所
    裝載「砂石」之規定，道路交通主管機關僅提示與道路交通不相關法規對於「石
    」之規定，而無正面直接之回覆，有見交通部九十三年十月二十一日交路字第０
    九三００一０八三九號函函在卷可按，堪認交通部對於「砂石車所載運砂石」之
    認定，並無嚴格規範，則受處分人所辯載運鵝卵石仍屬載運砂石尚足採信，則證
    人丁○○所稱本件載運鵝卵石不合「砂石車載運砂石」規定一節，即與事實不符
    ，不足採認，從而本件自不得因受處分人所有之上開曳引車係載運鵝卵石，逕謂
    不符「砂石專用車」裝載之規定，而不得適用上開以容積為超載與否標準之規定
    。
五、本件交通違規事件取締時，係因值勤員警認上開車輛裝載鵝卵石，不合於載運砂
    石之規定，不適用上開交通部函示及內政部警政署所訂注意事項之砂石專用車載
    運規範，從而回歸道路交通管理處罰條例第二十九條之二第一項、第三項之規定
    ，以重量作為取締標準有以致之，與上開曳引車裝載石頭有無超出欄板無涉，業
    經證人即取締本件道路交通違規之警員丁○○證述在卷，而證人係值勤員警，與
    受處分人素昧平生，當無為不實偏袒之必要，所證尚足採信，且由上開取締時所
    拍攝相片顯示，裝載除極少部分稍有凸出外，整體而言並無超過車廂或所謂欄板
    之情形，有相片一張在卷可稽，則原處分機關九三年六月八日高監東字第０九三
    ０００六六二四號函及其代理人所稱上開曳引車裝載超出欄板一節，難認與事實
    相符。
六、綜上所述，本件受處分人所有上開曳引車為砂石車，裝載之砂石（鵝卵石）並未
    超過車廂、欄板，原處分機關逕予裁罰尚有未洽，自應將原處分予以撤銷，並為
    異議人不罰之諭知。至(一)本件違規車輛之取締係由交通警察所執行，違規相片係
    交通警察在取締當場拍攝，而取締之情形業據證人丁○○到庭證述在卷，是受處
    分人所辯相片無法清楚辨認車牌號碼，相片所攝違規車輛難認其所有一節，尚無
    可採；(二)類此因車輛駕駛砂石有所晃動致稍有超出車廂之情形，對其他用路人交
    通安全雖有一定之威脅，然此係立法或訂定標準時，應考慮以車廂上限或上限下
    多少長度為載運範圍抑或車廂應否加蓋之問題，受處分人之上開曳引車總載運量
    既未超過核定容積，自不宜因車行晃動鵝卵石稍有擠壓超出，逕謂超出欄板已不
    合容積之規定，否則認定上難免失之過苛，併此敘明。
七、據上論斷，應依道路交通案件處理辦法第二十條，裁定如主文。
中    華    民    國      九十三      年      十一      月      一      日
                                  臺灣臺東地方法院交通法庭
                                        法  官  鄭  峻  明
右正本證明與原本無異。
如不服本裁定，應於送達後五日內，向本院提出抗告狀（須附繕本）。
「切勿逕送上級法院」
                                        書記官  陳  美  鄉
中    華    民    國      九十三      年      十一      月      二      日
